【裁判字號】    98,抗,1309
【裁判日期】    990114
【裁判案由】    聲請再審
【裁判全文】
臺灣高等法院刑事裁定                98年度抗字第1309號
抗  告  人
即  自訴人  甲○○
                    （板橋郵局.
上列抗告人因聲請再審案件，不服臺灣板橋地方法院中華民國98
年10月8日裁定（98年度聲再字第50號），提起抗告，本院裁定
如下：
    主  文
原裁定撤銷。
再審之聲請駁回。
    理  由
一、抗告意旨略以：被告丙○○任職台灣板橋地方法院院長時，
    利用職權干預司法，讓所屬即承辦91年度自字第442號案件
    之法官蕭一弘違反刑事訴訟法規定，未經訊問時任該院院長
    之被告及自訴人，即就抗告人自訴丙○○、乙○○二人加重
    誹謗部分，以裁定駁回自訴；又被告丙○○讓所屬違反刑事
    訴訟法，就抗告人自訴被告臺灣板橋地方法院加重誹謗部分
    ，以裁定諭知自訴不受理，剝奪自訴人5日上訴期間之訴訟
    權益，等於允許法官有對案件給予判決或裁定之自由裁量權
    ，當事人10日上訴期間或5日抗告期間必須操之法官手中。
    為此提起抗告，狀請准予再審以符程序正義云云。
二、按「當事人得聲請再審者，以確定判決為限，裁定不得作為
    聲請再審之對象，此觀之刑事訴訟法第420條、第421條、第
    422條分別規定得為聲請再審對象者為『有罪之判決』、『
    經第二審確定之有罪判決』、『有罪、無罪、免訴或不受理
    之判決』自明，此與非常上訴之有關規定並不相同，自無從
    比附援引。從而，不論對於程序上事項之裁定，抑或實體上
    事項之裁定，均不得聲請再審」。次按「聲請再審之客體，
    應限於實體之確定判決，確定裁定不得作為聲請再審之客體
    。此項得否作為聲請再審之客體，屬首應調查審認之事項，
    必也再審聲請人所聲請者係得作為聲請再審之客體，受理之
    法院方得進而為其他程序及實體上審查」。此有最高法院92
    年度台抗字第12號、90年度台抗字第468號裁定意旨可資參
    照。
三、經查：
  (一)原審法院91年度自字第442號案件，係抗告人具狀向原審自
    訴再審被告台灣板橋地方法院、丙○○、乙○○涉犯誹謗罪
    之案件，而經原審法院於92年1月2日，就台灣板橋地方法院
    部分裁定自訴不受理，其餘裁定自訴駁回，嗣經確定，業經
    原審調閱該案全卷查明屬實，並有上開裁定附卷可參。抗告
    人既係就不得為再審對象之上開「確定裁定」提起再審，則
    揆諸前揭規定與說明，抗告人之聲請程序顯屬有所違背，自
    應予駁回。
  (二)原審認91年度自字第442號之確定裁定，就被告丙○○、乙
    ○○部分，係屬駁回自訴之確定裁定，並非聲請再審對象，
    無聲請再審之餘地，而認抗告人就此部分所為再審之聲請不
    合法律上之程式，予以裁定駁回，經核並無違誤。惟就台灣
    板橋地方法院不受理部分，抗告人聲請再審意旨係指摘刑事
    案件不受理應以「判決」為之，原確定裁定誤以「裁定」為
    之，核屬原確定裁定是否違背法令而得以提起非常上訴之範
    疇，尚與再審無涉，原審未據此從程序上駁回之，而從實體
    上認定抗告人就此部分聲請再審，不符刑事訴訟法所定聲請
    再審事由，為無理由，予以駁回，自有未合。抗告意旨雖未
    指摘及此，然原裁定既有違誤，即應由本院將原裁定撤銷，
    並自為裁定駁回抗告人再審之聲請。
四、據上論結，應依刑事訴訟法第413條，裁定如主文。
中    華    民    國  99    年    1    月    14    日
            刑事第十六庭審判長法  官  陳晴教
                              法  官  許增男
                              法  官  王敏慧
以上正本證明與原本無異。
不得再抗告。
                              書記官  丁淑蘭
中    華    民    國    99    年    1     月    14    日


司法院資訊處製作；財團法人民間司法改革基金會備份。
